【裁判字號】    99,上訴,656
【裁判日期】    990331
【裁判案由】    違反毒品危害防制條例
【裁判全文】
臺灣高等法院臺中分院刑事判決         99年度上訴字第656號
上  訴  人
即  被  告  甲○○
上列上訴人因違反毒品危害防制條例案件，不服臺灣彰化地方法
院98年度訴字第1391號中華民國99年2月3日第一審判決（起訴案
號：臺灣彰化地方法院檢察署98年度偵字第3781、4795號），提
起上訴，本院判決如下：
    主  文
上訴駁回。
    理  由
一、按不服地方法院之第一審判決而上訴者，須提出上訴書狀，
    並應敘述具體理由，此為上訴必備之程式；其所提出之書狀
    未敘述上訴理由，或僅曾以言詞陳述上訴理由者，均應於上
    訴期間屆滿後二十日內補提理由書於第一審法院；第一審法
    院經形式審查，認逾期未補提上訴理由者，應定期間命補正
    ，逾期未補正者，為上訴不合法律上之程式，應以裁定駁回
    ；倘已提出上訴理由，但所提非屬具體理由者，則由第二審
    法院以上訴不合法律上之程式，判決駁回；以上於刑事訴訟
    法第350條、第361條、第362條、第367條定有明文。而所謂
    「具體理由」，必係依據卷內既有訴訟資料或提出新事證，
    指摘或表明第一審判決有何採證、認事用法或量刑等足以影
    響判決本旨之不當或違法，而構成應予撤銷之理由，始克當
    之；倘僅泛言原判決認定事實錯誤、違背法令、量刑失之過
    重或輕縱，而未依上揭意旨指出具體事由，或形式上雖已指
    出具體事由，然該事由縱使屬實，亦不足以認為原判決有何
    不當或違法者，皆難謂係具體理由（最高法院97年臺上字第
    892號刑事判決意旨參照）。
二、本案上訴人即被告甲○○不服原審判決提起上訴，其上訴理
    由狀所載理由，係以：「一本案經由一審判決應執行刑十五
    年，雖已爰〈援之誤〉用毒品〈漏植危害〉防制條例第17條
    第2項於自白部分減輕其刑，刑法第59條酌情減輕；然被告
    年紀老邁，身體機能日漸衰退明顯可見，犯後態度良好，深
    感悔悟，坦白犯罪行為，乞求鈞上給予自新機會，再酌情減
    輕其刑，讓被告能有再出社會希望。二查刑事訴訟法第6條
    第3項：不同級法院管轄之案件相牽連者，得合併由其上級
    法院管轄，已繫屬下級法院者，其上級法院得以裁定其移送
    上級法院合併審判。被告基於犯意、目的相同，遭一審〈應
    係檢察官〉另行起訴，98年度訴字第1777號違反毒品危害防
    制條例，懇請鈞上准予裁定合併審判。」云云為由提起上訴
    。
三、茲按量刑輕重係屬事實審法院得依職權自由裁量之事項，茍
    已斟酌刑法第57條各款所列情狀而未逾法定刑度，即不得遽
    指為違法。原審判決理由已記載上訴人即被告甲○○犯原審
    判決之附表二所載計三十二次販賣第一級毒品罪，五次販賣
    第二級毒品罪，皆屬累犯，又以被告於偵查中及該院審理中
    自白犯罪，就被告犯販賣第一級毒品罪部分，依據毒品危害
    防制條例第17條第2項及刑法第59條規定予以遞減輕其刑，
    就被告犯販賣第二級毒品罪部分，依據毒品危害防制條例第
    17條第2項規定予以減輕其刑，並審酌被告販賣第一級毒品
    ，戕害他人身心，犯行固為法所不容，惟被告前有多次施用
    毒品前科，身染施用毒品惡習，進而為本件販賣毒品之行為
    ，究其原因當係肇於被告本身無法戒絕毒品，不知尋覓適當
    之機構協助導正，無正當工作，年紀已大無法融入社會正常
    生產工作，又無一技之長，而以販毒牟利以滿足自己毒癮，
    販賣一級毒品之次數雖然不少，惟各次所得僅為五百元至五
    千元，總所得僅四萬餘元，不若一般販毒大盤商動輒數十萬
    元或數百萬元，乃至數千萬元，顯見被告販毒情節尚屬輕微
    ；另被告也僅止於販賣毒品獲利，而非以毒品為工具，藉以
    誘使、控制他人，以遂行進一步之犯罪行為，故被告販賣之
    惡性，相對於長期、大量販賣毒品，甚至以毒品為工具控制
    、誘使他人犯罪之大毒梟而言，對社會治安及國民健康之危
    害較小等一切情狀，就被告犯三十二次販賣第一級毒品罪各
    量處有期徒刑九年，就被告犯五次販賣第二級毒品罪各量處
    有期徒刑四年，定應執行有期徒刑十五年之處刑，顯已注意
    適用刑法第57條之規定，且所處之刑亦符合「罰當其罪」之
    原則，並無輕重失衡之情形。
四、次按刑事訴訟法所規定之相牽連案件，其訴訟對象各別，訴
    訟繫屬亦互異，本得分別起訴，分別審判，惟立法者基於「
    訴訟經濟」之考量，經由案件間存在特殊之關聯性（即「相
    牽連」之關係），使對於該案件無固有管轄權之法院取得管
    轄權，故有同法第6條牽連管轄規定之設；是若其中具有相
    牽連關係之案件已經判決，其他案件受理在後，此時已無法
    由合併審判達訴訟經濟之效，自應按其事物管轄之性質，由
    有管轄權之法院另為審判，不得因其具有相牽連關係，而違
    反事物管轄之規定，此有最高法院22年上字第1804號判例意
    旨可資參照。經查：本件上訴人即被告甲○○犯本案販賣第
    一、二級毒品罪，經臺灣彰化地方法院以98年度偵字第3781
    、4795號提起公訴，並經原審法院於99年2月3日審結宣判，
    有判決書一件在卷可按；又上訴人即被告甲○○另與鄭子江
    共同販賣第一級毒品海洛因予陳瑞麟、共同販賣第二級毒品
    甲基安非他命予沃增亮、陳彬瑋、陳志忠三人，經臺灣彰化
    地方法院以檢察署檢察官98年度偵字第3664、3737、4968、
    4978號提起公訴，現由原審法院以98年度訴字第1777號審理
    中，亦有上開起訴書與臺灣高等法院被告前案紀錄表附卷可
    憑；而被告犯本件販賣第一、二級毒品案件，既已經原審法
    院判決而終結在案，與後案即原審法院98年度訴字第1777號
    案件，即無法由合併審判達訴訟經濟之效，上訴人即被告上
    開所指，亦無可採認。
五、綜上所述，被告之上訴理由，不能認係依據卷內訴訟資料指
    摘或表明第一審判決有何採證、認事用法或量刑等足以影響
    判決本旨之不當或違法，而構成應予撤銷之具體事由，僅徒
    憑己意請求從輕量刑，難謂上訴適法，上訴自屬違背法律上
    之程式，應予以駁回。爰依刑事訴訟法第367條前段、第372
    條不經辯論判決如主文。
中    華    民    國    99    年    3    月    31     日
            刑事第三庭    審判長法  官  王  增  瑜
                                法  官  吳  進  發
                                法  官  梁  堯  銘
以上正本證明與原本無異。
如不服本判決應於收受送達後10日內向本院提出上訴書狀，其未
敘述上訴之理由者，並得於提起上訴後10日內向本院補提理由書
（均須按他造當事人之人數附繕本）「切勿逕送上級法院」。
                                書記官  陳  玫  伶
中    華    民    國    99    年    3    月    31     日

司法院資訊處製作；財團法人民間司法改革基金會備份。
